【裁判字號】    99,抗,578
【裁判日期】    990630
【裁判案由】    侵權行為損害賠償
【裁判全文】
臺灣高等法院民事裁定                   99年度抗字第578號
抗  告  人  英屬維京群島商群體國際股份有限公司台灣分公司
法定代理人  甲○○
上列抗告人因與相對人乙○○間請求侵權行為損害賠償事件，對
於中華民國99年2月12日臺灣基隆地方法院99年度智字第1號所為
裁定提起抗告，本院裁定如下：
    主  文
抗告駁回。
抗告費用由抗告人負擔。
    理  由
一、按訴訟之全部或一部，法院認為無管轄權者，應依原告聲請
    或依職權以裁定移送於其管轄法院，民事訴訟法第28條第1
    項定有明文。次按智慧財產法院組織法第3條第1款、第4款
    所定之民事事件，由智慧財產法院管轄(智慧財產案件審理
    法第7條參照)。又智慧財產法院組織法第3條第1款所定之民
    事案件，係指依專利法、商標法、著作權法、光碟管理條例
    、營業秘密法、積體電路電路布局保護法、植物品種及種苗
    法或公平交易法所保護之智慧財產權益所生之第一審及第二
    審民事訴訟事件。另前開特別審判籍之規定，雖非專屬管轄
    ，然應優先而排除其他選擇管轄規定之適用，除當事人依民
    事訴訟法第24條、第25規定以合意管轄或擬制合意管轄外，
    智慧財產案件應由智慧財產法院管轄，以符合設定智慧財產
    法院之目的（最高法院98年度台抗字第483號裁定意旨參照
    ）。是以，原告向普通法院起訴，普通法院認屬智慧財產案
    件，應以無管轄權為由移送智慧財產法院。
二、經查，抗告人以以相對人明知「生命有明天」電視劇係其專
    屬授權之視聽著作，竟於民國（下同）95年間在大陸廣東省
    東莞地區以人民幣約50至200元購入該劇盜版光碟，並於97
    年中至PChome露天拍賣網站轉售，供不特定人上網瀏覽購買
    ，侵害其著作財產權為由，依著作權法第88條第1項規定，
    請求相對人賠償其損害新台幣10萬元等情，有卷附民事起訴
    狀、台北市政府營利事業登記證、專屬授權書、台灣基隆地
    方法院98年度簡上字第63號刑事判決可憑（見原法院卷第4
    至13頁）。足徵本件訴訟係屬智慧財產法院組織法第3條第1
    款所規定之智慧財產案件。且，本件訴訟並無當事人依民事
    訴訟法第24條規定，以合意定原法院為第一審管轄法院之情
    形，則依上說明，自應由智慧財產法院管轄。故原裁定將本
    件訴訟移送智慧財產法院，核無不當。
三、抗告意旨雖略以：依智慧財產案件審理法第7條、智慧財產
    案件審理細則第9條規定，智慧財產案件非專屬智慧財產法
    院管轄，抗告人向相對人住所地之法院即原法院提本件起訴
    訟，並無不合云云。惟依前開意旨，本件訴訟應優先適用特
    別管轄規定，雖該規定並非專屬管轄，然僅於法院違反該規
    定時上級法院不得為廢棄該實體判決之理由，尚非可充作抗
    告人得違反該管轄規定之依據，是本件訴訟實無由原法院管
    轄之餘地。抗告意旨指摘原裁定不當，求予廢棄，為無理由
    ，應予駁回。
四、據上論結，本件抗告為無理由，爰裁定如主文。
中    華    民    國    99    年    6     月    30    日
                    民事第十三庭
                        審判長法  官  蕭艿菁
                              法  官  陳姿岑
                              法  官  楊絮雲
正本係照原本作成。
不得再抗告。
中    華    民    國    99    年    6     月    30    日
                              書記官  王秀雲

司法院資訊處製作；財團法人民間司法改革基金會備份。
